【裁判字號】    97,台上,1971
【裁判日期】    970515
【裁判案由】    違反毒品危害防制條例
【裁判全文】
最高法院刑事判決            九十七年度台上字第一九七一號
上  訴  人  甲○○
選任辯護人  黃重鋼律師
            林上鈞律師
            李詩皓律師
上  訴  人  乙○○
上列上訴人等因違反毒品危害防制條例案件，不服台灣高等法院
中華民國九十七年一月十日第二審判決（九十六年度上訴字第一
五一五號，起訴案號：台灣桃園地方法院檢察署九十四年度偵字
第一三一０四、一四六七三號，九十五年度偵字第八一九三號）
，提起上訴，本院判決如下：
    主  文
原判決關於甲○○部分撤銷，發回台灣高等法院。
其他上訴駁回。
    理  由
一、發回部分
本件原判決認定上訴人甲○○基於販賣第一級毒品海洛因及第二
級毒品安非他命、大麻牟利之概括犯意，自民國九十四年二月初
起至九十五年三月二十五日止，在桃園縣中壢市等處，以其持有
之門號0000000000號等行動電話為聯絡工具，連續售
賣海洛因、安非他命予上訴人乙○○及綽號「國棟」之不詳姓名
者等人。復於九十四年六月間某日，在桃園縣中壢市某汽車修理
廠售賣大麻一包（淨重五點三六公克）予乙○○。售賣毒品得款
共新台幣（下同）一百零七萬三千元等情，爰撤銷第一審關於甲
○○部分之判決，改判論處甲○○連續販賣第一級毒品罪刑。固
非無見。
惟查：(一)證據雖已調查而其內容尚未明瞭者，即與未經調查無異
，如遽行判決，仍屬應於審判期日調查之證據未予調查。原判決
事實欄記載桃園憲兵隊於九十五年四月四日持搜索票至甲○○之
住處執行搜索，扣得其所有供販賣之海洛因六包（驗餘淨重共八
十四點二九公克）等物等情。理由內並謂扣案之白色粉末六包經
送驗結果，均含第一級毒品海洛因，合計淨重八十四點二九公克
，純度百分之二十三點一九，有法務部調查局九十四年九月二十
七日調科壹字第０八０００九九０一號鑑定通知書可稽（見原判
決第七頁第二十八行至第八頁第一行、第十三頁第十八行至第二
十三行）。倘原判決認定之事實無訛，桃園憲兵隊係九十五年四
月四日，始在甲○○住處查獲六包海洛因，何以該六包海洛因早
在查獲前之九十四年九月二十七日，即經法務部調查局鑑定為毒
品？且經核原判決援引之上開鑑定通知書，「送驗資料」欄係載
「楊清松案檢品一袋……」，「送驗結果」欄為：「送驗白粉一
包含第一級第六項毒品海洛因成分，淨重二點四四公克……純度
百分之十六點六０……」（見第一審卷第一宗第七十三頁），亦
與判決內所載鑑定通知書之內容不盡相符。該鑑定通知書是否適
為本件事實之證明，尚非無疑。實情如何，猶待查明釐清，始足
為判決之依據。(二)刑事訴訟法第二百八十八條第三項規定，除簡
式審判程序案件外，審判長就被告被訴事實為訊問者，應於調查
證據程序之最後行之。此項被訴事實之訊問，旨在使被告有辯明
犯罪嫌疑之機會及陳述有利於己之事實，屬被告行使防禦權最重
要之一環，依刑事訴訟法第三百六十四條規定，亦為第二審之審
判所準用。稽之原審審判筆錄，原審審判長於調查證據程序後，
僅訊問甲○○關於販賣安非他命予乙○○及販賣海洛因、安非他
命予「芬姐」等人之事實，而就甲○○販賣大麻予乙○○部分，
暨事實二、至、至及部分之事實，則未依法踐行訊問
程序，致甲○○及其選任辯護人無從就此部分事實予以辯解（見
原審卷第二四一頁反面至第二四二頁）。又就採為判決基礎之九
十五年度桃檢惟金聲監續字第五十六號通訊監察書、台灣桃園地
方法院搜索票、桃園憲兵隊搜索扣押筆錄、扣押物品目錄表、扣
押物品收據及照片（九十五年度偵字第八一九三號偵查卷第七十
八頁至第九十頁）等證據資料，復未依刑事訴訟法第一百六十四
條、第一百六十五條等規定予以調查，遽為判決，併有可議。甲
○○上訴意旨指摘原判決違背法令，尚非全無理由，應認此部分
之原判決有撤銷發回更審之原因。
二、駁回部分
按刑事訴訟法第三百七十七條規定，上訴於第三審法院，非以判
決違背法令為理由，不得為之。是提起第三審上訴，應以原判決
違背法令為理由，係屬法定要件。如果上訴理由書狀並未依據卷
內訴訟資料，具體指摘原判決不適用何種法則或如何適用不當，
或所指摘原判決違法情事，顯與法律規定得為第三審上訴理由之
違法情形，不相適合時，均應認其上訴為違背法律上之程式，予
以駁回。本件原判決認定上訴人乙○○向甲○○購得安非他命後
，除自己施用外，亦基於販賣牟利之概括犯意，自九十四年六月
中旬起至同年七月二十五日止，在桃園縣中壢市等處，以其持用
之0000000000號等行動電話為聯絡工具，連續售賣安
非他命予楊洪武及綽號「阿成」之不詳姓名者等人，得款共三萬
一千元等情，因而撤銷第一審關於乙○○販賣第二級毒品部分之
判決，改判仍論處乙○○連續販賣第二級毒品（累犯）罪刑（判
處有期徒刑七年二月），已綜合全部卷證資料，敘明其所憑之證
據及認定之理由，而以乙○○否認犯罪所持之辯解為不足採，予
以指駁綦詳。所為論敘，俱有卷存之證據資料可資覆按，從形式
上觀察，並無判決違背法令之情形存在。復查原判決以安非他命
係第二級毒品，為政府嚴加查緝之物，價格不貲，取得不易，授
受毒品者之間，衡情係基於牟利之意圖為之。參酌乙○○係以每
兩一萬六千元至二萬二千元之價格向甲○○販入安非他命，再以
每半兩一萬五千元或每兩二萬三千元之價格售賣予楊洪武及「阿
成」等人，從中賺取利潤，堪認其具有販賣牟利之意圖，併於理
由內審酌論敘翔明（見原判決第三十三頁第二十八行至第三十四
頁第十三行），核與經驗法則及論理法則無違。上訴意旨對於原
判決所為之論斷，究竟如何違背法令，未依據卷內訴訟資料具體
指摘，僅漫稱乙○○並無意圖營利之自白，原判決徒憑臆測，遽
認其具有牟利之意圖，於法有違等語，持己見為空泛之指摘，與
法律規定得為第三審上訴理由之違法情形，不相適合。其上訴為
違背法律上之程式，應予駁回。
據上論結，應依刑事訴訟法第三百九十五條前段、第三百九十七
條、第四百零一條，判決如主文。
中    華    民    國  九十七  年    五    月   十五   日
                      最高法院刑事第十二庭
                          審判長法官  花  滿  堂
                                法官  黃  正  興
                                法官  陳  東  誥
                                法官  陳  世  淙
                                法官  邱  同  印
      本件正本證明與原本無異
                                      書  記  官
中    華    民    國  九十七  年    五    月   十九   日
                                                      K


司法院資訊處製作；財團法人民間司法改革基金會備份。
